# 成本法合并-陈版请进

提问人：中介小兵 时间：2015-01-04 12:12:15
陈老师您好，
最近在论坛中看到一篇介绍成本法合并的贴子，感觉用成本法编制合并报表大大减少工作量，特别是合并日后续编制。但对成本法的逻辑还理解的不够深刻，就以下疑问麻烦您解答：
1 ，同一控制下企业合并： 抵消分录：贷方科目均为未分配利润，借方冲减母公司的资本公积、盈余公积，冲减完毕后冲减子公司的资本公积和盈余公积 2 ，非同一控制下企业合并：分别冲减子公司股本、资本公积、盈余公积和未分配利润，贷方科目为长期股权投资和少数股东权益 请问上述逻辑是怎样的呢。觉得工作量大大减少，但不是特别理解为什么要这样抵消。 另外，成本法下抵消子公司分配现金股利：冲减投资收益和少数股东权益，为何不是冲减少数股东损益呢 购买少数股权利用成本法合并，在合并层面又该如何会计处理呢 非常感谢！

回答人：chenyiwei
可能不同人的习惯不同。我对同一控制下的合并倾向于用这里所说的方法：http://bbs.esnai.com/forum.php?m ... 044&pid=7385652对非同一控制下的合并，关键是抵消购买日确认的长期股权投资和被购买方的可辨认净资产公允价值，差额确认为商誉。一般的购买日抵销分录为： 借：被购买方各股东权益项目（按各项目的账面价值） 借：固定资产、无形资产等（各项可辨认净资产公允价值超出原账面价值的差额） 借：商誉（或贷：营业外收入）（平衡数） 贷：长期股权投资（购买方的合并成本） 贷：递延所得税负债（各项可辨认净资产公允价值超出原账面价值的差额*被购买方适用税率） 贷：少数股东权益（被购买方可辨认净资产公允价值［已扣除递延所得税影响］*少数股东股权比例）